臺灣橋頭地方法院行政訴訟判決
111年度交字第124號
原      告  張鎮雄
被      告  高雄市政府交通局

代  表  人  張淑娟
訴訟代理人  蘇健義
上列當事人間交通裁決事件，原告不服被告民國111年7月6日高
市交裁字第32-BJD426490號裁決之處分，提起行政訴訟，本院判
決如下：
    主  文
原處分撤銷。
訴訟費用新臺幣300元由被告負擔。
    事實及理由
一、本件為交通裁決事件，依兩造所述各節及卷內資料所示，本
    件事證已臻明確，本院認無經言詞辯論之必要，爰依行政訴
    訟法第237條之7之規定，不經言詞辯論而為判決。
二、事實概要：原告於民國111年4月24日23時35分許，駕駛訴外
    人金樺興業有限公司所有之車牌號碼000-0000 號自用小客
    車（下稱系爭車輛），在高雄市左營區翠華路與新庄仔路口
    （下稱系爭違規地點），因有「駕車行經有燈光號誌管制之
    交岔路口闖紅燈」之交通違規，經民眾檢具行車紀錄器影像
    向警政機關提出檢舉，由高雄市政府警察局左營分局（下稱
    舉發機關）警員查明違規屬實後逕行舉發，填掣高市警交相
    字第BJD000000 號舉發違反道路交通管理事件通知單（下稱
    系爭舉發違規通知單）。車主不服舉發，先於111年5月23日
    提出陳述，經舉發機關於111年7月1日以高市警左分交字第1
    1172003900號函復舉發無誤。車主仍不服，申請歸責駕駛人
    後開立裁決書，被告遂依據道路交通管理處罰條例（下稱處
    罰條例）第85條第1項、第53條第1項、第63條第1項第3 款
    暨違反道路交通管理事件統一裁罰基準及處理細則第45條規
    定，於111年7月6日開立高市交裁字第32-BJD426490號裁決
    書，裁處原告「罰鍰新臺幣（下同）2,700元整，並記違規
    點數3點」之處分（下稱原處分）。惟原告仍表不服，遂提
    起本件行政訴訟。　　
三、原告主張：原告於111年4月24日23時30分許，駕駛系爭車輛
    行駛於翠華路快車道時，發現有路人行走於車道間，當下立
    即進行閃避。原告又考量該路人恐有危險，乃於翠華路折返
    尋找該名路人，並在系爭違規地點闖紅燈，以避免該路人發
    生遭來車追撞之立即危險。嗣原告於同日23時38分發現該名
    路人仍步行於翠華路內側快車道，遂行駛至該路人前停車，
    等待警察前來協助引導，原告係於上開期間遭民眾檢舉而開
    單，應認原處分違法等語。並聲明：原處分撤銷。
四、被告則以：原告之違規事實，係檢舉人檢具科學儀器取得之
    行車紀錄器影片，向警政機關提出檢舉，並經舉發機關查證
    屬實而逕行舉發，舉發程序於法無不合之處。且依採證影片
    ，原告確有闖紅燈之違規行為，被告據以裁處，難認原處分
    有何違誤之處等語，資為抗辯。並聲明：原告之訴駁回。
五、本件如事實概要欄所述之事實，除後列之兩造爭點外，有系
    爭舉發違規通知單、本件裁決書及送達證書、汽車車籍查詢
    資料、舉發機關111年8月4日高市警左分交字第11172829300
     號函、111年7月1日高市警左分交字第11172003900號函及
    原告111年5月23日陳述單（參本院卷第45-67頁）等件附卷
    可稽，堪認為真實。兩造之爭點厥為：原告於上開時、地闖
    紅燈之交通違規是否屬行政罰法第13條所定之緊急避難行為
    ？
六、本院之判斷：　　
  ㈠按本條例之處罰，受舉發違反道路交通管理事件之受處罰人
    ，認為受舉發之違規行為應歸責他人者，應於舉發違反道路
    交通管理事件通知單應到案日期前，檢附相關證據及應歸責
    人相關證明文件，向處罰機關告知應歸責人，處罰機關應即
    另行通知應歸責人到案依法處理；汽車駕駛人，行經有燈光
    號誌管制之交岔路口闖紅燈者，處1,800元以上5,400元以下
    罰鍰；汽車駕駛人有第53條之情形者，除依原條款處罰鍰外
    ，並各記違規點數3點，處罰條例第85條第1項、第53條第1
    項、第63條第1項第3款分別定有明文。次按因避免自己或他
    人生命、身體、自由、名譽或財產之緊急危難而出於不得已
    之行為，不予處罰，亦為行政罰法第13條所明文。
  ㈡原告有於上開時、地闖紅燈之交通違規乙節，為原告所不爭
    執，已堪認定。經本院勘驗原告提出之行車紀錄器光碟，勘
    驗結果如附件（見本院卷第80-81頁），可見原告於111年4
    月24日23時30分許，駕駛系爭車輛行駛於外側快車道時，該
    車道有一名身穿藍色上衣之女子；原告於同日23時38分許，
    駕駛系爭車輛返回上開快車道，於該路人出現在畫面中後，
    原告便慢速行駛於該路人後方，待員警騎乘機車到場後，原
    告車輛仍在員警與該名路人後方停等，員警、該路人談話期
    間，並分別有白色自小客車、計程車從旁駛過，嗣員警陪同
    該路人走至車道外，原告方駕駛系爭車輛離開現場。依上開
    勘驗結果，該路人行走於快車道，且所行走之路段除原告之
    系爭車輛外，尚有其他車輛通行，該路人當有遭車輛追撞之
    危險，其生命、身體安全自受有相當之風險，確有救助該路
    人之緊急危難情狀存在。而自原告駕駛系爭車輛於當日23時
    30分許，由南往北行駛在外側快車道閃避該名女子，嗣於23
    時35分許，為折返尋找該女子，而於系爭違規地點闖紅燈後
    ，旋於23時38分許返回上開快車道後，慢速行駛於該路人後
    方待員警到場，及在員警與該名路人後方停等至員警與路人
    談話完畢之情節觀之，亦足信原告折返回上開路段確係為救
    助該路人，堪認原告駕駛系爭車輛於上開時、地闖紅燈之違
    規行為，係出於避免他人生命、身體緊急危難之救助意思。
    又原告駕車闖紅燈，對於公眾往來安全雖具有潛在之危險性
    ，然依本件情節，原告闖越紅燈時，左側快車道綠燈已經亮
    起，即東西向已經紅燈，又該路口就原告車道進入路口處亦
    劃設車道線，如左側快車道車輛依車道通行，與原告車輛發
    生碰撞之機率非高，然該路人夜間行走於複數車輛往來之快
    車道上，倘未能及時將該名路人帶離車道，甚至可能造成生
    命傷亡之嚴重後果，應認原告選擇闖紅燈行駛，藉以避免危
    及該路人生命、身體之緊急實害，乃不得已之避難行為，且
    所救助之生命、身體法益未低於犧牲之交通法益，核屬行政
    罰法第13條所定之緊急避難行為。
  ㈢綜上所述，原告於上開時、地闖紅燈之違規屬實，係為避免
    他人生命、身體之危險，且係出於不得已之行為，符合行政
    罰法第13條前段所定緊急避難之要件而得阻卻違法，不應處
    罰。原處分認定原告有「駕車行經有燈光號誌管制之交岔路
    口闖紅燈」之違規行為，而以原處分裁處原告罰鍰2,700元
    ，並記違規點數3點，容有違誤，是原告訴請撤銷，為有理
    由，應予准許。
七、本件事證已臻明確，兩造其餘主張及陳述，經核於判決結果
    不生影響，爰不逐一論列，附此敘明。
八、本件第一審裁判費為300元，應由被告負擔，爰確定第一審
    訴訟費用額如主文第2項所示。
中　　華　　民　　國　　111 　年　　10　　月　　31　　日
　　　　　　　　　行政訴訟庭　法　官　許家菱
上為正本係照原本作成。
如不服本判決，應於判決送達後20日內，向本院提出上訴狀並表
明上訴理由（原判決所違背之法令及其具體內容或依訴訟資料可
認為原判決有違背法令之具體事實），其未載明上訴理由者，應
於提出上訴後20日內向本院補提理由書（上訴狀及上訴理由書均
須按他造人數附繕本，如未按期補提上訴理由書，則逕予駁回上
訴），並應繳納上訴裁判費新臺幣750元。
中　　華　　民　　國　　111 　年　　10　　月　　31　　日
　　　　　　　　　　　　　　　  書記官　劉國偉
附件：　　　　　　　　　　　　　　　
檔案名稱：BCZ1880申訴1 勘驗結果： （畫面開始）行車紀錄器畫面顯示時間為111年4月24日23時30分 ⒈檔案時間0分0秒至0分3秒   原告車速自時速每小時38公里加速至每小時51公里，行駛於外側快車道。 ⒉檔案時間0分4秒至0分8秒 　一名身穿藍色上衣之女子出現於畫面中，行走於外側快車道，原告旋即切換車道，駛過該名女子。 檔案名稱：BCZ1880申訴2 勘驗結果： （畫面開始）行車紀錄器畫面顯示時間為111年4月24日23時38分1秒 ⒈檔案時間0分0秒至0分5秒 　原告行駛路段有五車道，一機慢車專用道，四快車道。原告車速自每小時37公里減速至每小時26公里，行駛於最外側快車道。 ⒉檔案時間0分6秒至0分13秒 　原告車速逐漸減速至每小時12公里，自最外側快車道切換至最內側快車道，一名身穿藍色上衣之女子出現於畫面中，行走於最內側快車道。 ⒊檔案時間0分14秒至0分36秒 　原告車速維持每小時6公里以下，行駛於該名女子後方，該名女子仍行走於最內側快車道。 ⒋檔案時間0分37秒至0分49秒 　員警騎乘機車自畫面右方出現，騎至最內側快車道該名女子旁，該名女子往內側第二車道方向走去，員警伸手拉住該名女子，在最內側車道、內側第二車道界線處與該名女子談話。 ⒌檔案時間0分50秒至0分57秒 　員警與該名女子繼續在最內側車道、內側第二車道界線處談話，原告車輛停在員警、該名女子後方，同時一輛白色自小客車自右側第二車道駛過。 ⒍檔案時間0分58秒至1分12秒 　一輛計程車自右側第二車道駛過後，切換至內側第二車道。原告車輛微向右偏移，停在內側第二車道。 ⒎檔案時間1分13秒至1分29秒 　員警陪同女子走至車道外，原告駛離現場。